臺灣桃園地方法院刑事交通事件裁定　　　　　　　　九十三年度交聲字第四三五號
　　異　議　人
　　即受處分人　甲○○
　　原處分機關　交通部公路總局新竹區監理所桃園監理站
右列受處分人因違反道路交通管理處罰條例案件，對於交通部公路總局新竹區監理所
桃園監理站九十三年八月十七日所為之處分（原處分：桃監裁罰字第裁五二－Ｄ一Ａ
九九一一六三號裁決書），聲明異議，本院裁定如左：
    主  文
原處分關於甲○○汽車駕駛人，駕駛汽車違反道路交通安全規則，因而肇事致人受傷
，處吊扣駕駛執照參個月部分撤銷。
前項撤銷部分，甲○○汽車駕駛人，駕駛汽車違反道路交通安全規則，因而肇事致人
受傷，記違規點數參點。
其餘異議駁回。
    理  由
一、本件聲明異議緣由：
  (一)異議人於民國九十三年四月十六日十七時四十五分許，駕駛車牌號碼五三六－Ｑ
    Ｐ號自用一般大貨車（下稱系爭車輛），沿桃園縣桃園市○○○街往慈文路方向
    前進，行經桃園市○○○街與大連一街路口左轉時，與沿正康三街往信光街方向
    直行，由被害人湯正富所騎乘之車牌號碼ＫＺＲ－二Ｏ七號重型機車發生擦撞，
    造成湯正富及後座乘客湯欣潔頭部擦傷，經桃園縣政府警察局交通警察隊舉發「
    轉彎車未讓直行車先行，肇事致人受傷」違規，並填掣桃警局交字第Ｄ一Ａ九九
    一一六三號違規通知單。異議人因不服舉發，向原處分機關提出申訴。
　(二)經原處分機關轉請原舉發單位桃園縣政府警察局，於九十三年七月十三日以桃警
    交字第０九三ＯＯ一Ｏ六六八號函覆稱：異議人自正康三街往慈文路方向行駛，
    欲左轉大連一街時，與對向沿正康三街直行往信光路方向行駛，由湯正富所騎乘
    之ＫＺＲ－二Ｏ七號重型機車發生擦撞，造成湯正富及後座乘客湯欣潔頭部擦傷
    ，遂依據道路交通安全規則第一Ｏ二條第一項第二款及道路交通管理處罰條例第
    六十一條第三項規定舉發之，該局依據事實舉發並無不當等語。
　(三)原處分機關則以：本案異議人駕駛系爭車輛，於前揭時、地因「轉彎車未讓直行
    車先行，肇事致人受傷」之事實明確，依法予以舉發並無不當，乃依道路交通安
    全規則第一Ｏ二條第一項第二款「車輛行至無號誌或號誌故障而無交通警察指揮
    之交岔路口，支線道車應暫停讓幹線道車先行。未劃分幹、支線或同為幹線道或
    支線道者，轉彎車應暫停讓直行車先行；如同為直行車或轉彎車者，左方車應暫
    停讓右方車先行」及道路交通管理處罰條例第六十一條第三項「汽車駕駛人，駕
    駛汽車違反道路交通安全規則，因而肇事致人受傷者，吊扣其駕駛執照三個月至
    六個月」之規定，於九十三年八月十七日，以桃監裁罰字第裁五二－Ｄ一Ａ九九
    一一六三號裁決書（下稱原處分書），科處異議人罰鍰新台幣（下同）九百元、
    依法記違規點數一點及吊扣駕照三個月（下稱原處分）資為答辯。
  (四)異議人收受原處分書後，表示不服，於九十三年九月一日依法提出異議，理由略
　　以：本件事故，為被害人湯正富騎乘機車時分神或煞車不靈敏所致，伊事後亦於
    最短時間內將傷者送醫等妥善處置；且若伊駕照遭吊扣，將三個月無法工作甚至
    面臨失業，舉家生計將難以維持云云。
二、按「車輛行至無號誌或號誌故障而無交通警察指揮之交岔路口，支線道車應暫停
    讓幹線道車先行。未劃分幹、支線或同為幹線道或支線道者，轉彎車應暫停讓直
    行車先行；如同為直行車或轉彎車者，左方車應暫停讓右方車先行」、「轉彎車
    不讓直行車先行，或直行車尚未進入交岔路口，而轉彎車己達中心處開始轉彎，
    直行車不讓轉彎車先行者」、「汽車駕駛人，駕駛汽車違反道路交通安全規則，
    因而肇事致人受傷者，吊扣其駕駛執照三個月至六個月」，道路交通安全規則第
    一Ｏ二條第一項第二款、道路交通管理處罰條例第四十八條第六款、第六十一條
    第三項分別定有明文。
  (一)經查：異議人係於九十三年四月十六日十七時四十五分許，駕駛系爭車輛行經桃
    園縣桃園市○○○街與大連一街路口時，與被害人湯正富所騎乘之車牌號碼ＫＺ
    Ｒ－二Ｏ七號重型機車發生擦撞，致湯正富及後座乘客湯欣潔受有頭部擦傷之傷
    勢，並遭桃園縣政府警察局交通隊舉發「轉彎車未讓直行車先行，肇事致人受傷
    」違規，異議人遂向原處分機關申訴及裁決，有桃園縣警察局九十三年六月一日
    桃警局交字第Ｄ一Ａ九九一一六三號違規通知單及原處分書影本各一紙在卷足稽
    ，就本案舉發、申訴、裁決程序之事實，異議人並無爭執。
  (二)次查，訊據異議人坦承於前揭時、地轉彎時未讓直行車先行，因此肇事致人受傷
    等事實，核與本件舉發員警即證人黃亮閔之證詞：現場員警把筆錄、現場圖、照
    片、送由伊等依照相關證據及雙方筆錄對照審核，審核結果是違反道路通安全規
    則第一百零二條第一項第二款，依法開單處罰，伊等認為異議人之大貨車頭已經
    到對向車道，但整個車身還是傾斜的，轉彎尚未完成，所以應該是轉彎車未讓直
    行車等語；以及證人湯正富之證詞：當時異議人是從正康三街要轉大連一街的轉
    彎車，因為很接近，伊來不及煞車，異議人的車速很快，伊不知道異議人要轉彎
    ，伊的車速約二、三十公里，異議人是開白色的大貨車，伊的機車頭撞到異議人
    左前車頭的角，伊與小孩都有流血受傷，傷害部分已經與異議人和解成立等語相
    符，有本院九十三年九月十三日訊問筆錄可資佐證，並有證人黃亮閔庭呈之桃園
    縣政府警察局桃園分局道路交通事故現場圖、道路交通事故肇因研判表各一件附
    卷可稽；而系爭肇事路口並未設置交通號誌，視距良好、無障礙物、路面無缺陷
    、乾燥柏油路面之三岔路口之事實，復有道路交通事故調查報告表(一)、(二)各一紙
    、現場照片七張等資料，是異議人確有駕駛系爭車輛行至無號誌之交岔路口轉彎
    時未讓直行車先行，因此肇事致人受傷之違規事實，堪以認定。
三、次按：
  (一)行政罰在法律之適用上，應類推適用刑法第二條第一項：「行為後法律有變更者
    ，適用裁判時之法律，但裁判前之法律有利於行為人者，適用最有利於行為人之
    法律。」又稅捐稽徵法第四十八條之三：「納稅義務人違反本法或稅法之規定，
    適用裁處時之法律，但裁處前之法律有利於納稅義務人者，適用最有利於納稅義
    務人之法律。」亦揭示該「從新從輕」之原則。再行政機關於行為人違反行政法
    裁處時，適用裁處時之法律，但裁處前之法律有利於行為人者，適用最有利於行
    為人之法律。而所謂裁處，包括訴願、行政訴訟之決定或判決（最高行政法院八
    十九年九月十三日八十九年度九月份第一次庭長法官聯席會議決議意旨參照）。
    則行政機關對違反行政法之行為人為裁處時，除裁處前之法律有利於行為人外，
    自應以裁處時之法律為裁處之依據。
  (二)本件異議人違規行為時之道路交通管理處罰條例第六十一條第三項規定：「汽車
    駕駛人，駕駛汽車違反道路交通安全規則，因而肇事致人受傷者，吊扣其駕駛執
    照三個月至六個月」，該項規定已於九十三年四月二十一日總統華總一義字第○
    九三○○○七七六○一號令修正公布，並自九十三年七月一日施行，修正後之該
    條第三項規定：「汽車駕駛人，駕駛汽車違反道路交通安全規則，因而肇事致人
    受傷者，記違規點數三點；致人受重傷者，吊扣其駕駛執照三個月至六個月」；
    另依交通部九十三年六月二十九日交路字第○九三○○四○四三一號函轉據法務
    部九十三年六月十八日法規字第○九三○○二三三六四號函釋，認宜依行政法院
    裁判及學理上所揭諸之「實體從舊，程序從新」原則處理，受處分人違反道路交
    通安全規則，應以受處分人行為時之法律處罰。此修正前、後之法律顯有不同，
    應認係屬法律變更（參見司法院第二廳八十一年十一月五日（八一）廳刑一字第
    一六二九０號函覆臺灣高等法院之法律座談會研究意見參照）。惟法官依據法律
    獨立審判，憲法第八十條載有明文，各機關依其職掌就有關法規為釋示之行政命
    令，法官於審判案件時，固可引用，但仍得依據法律，表示適當之不同見解，並
    不受其拘束。又司法行政機關所發司法行政上之命令，如涉及審判上之法律見解
    ，僅供法官參考，法官於審判案件時，亦不受其拘束（司法院大法官會議釋字第
    二一六號解釋意旨參照）。本件經比較修正前、後之新、舊法之結果，因依新法
    規定，不能吊扣駕駛執照，僅記違規點數三點，新法顯有利於異議人，是依前揭
    「從新從輕」原則，自應適用修正後之新法，始為適法。
四、綜右所述，原處分機關就異議人駕駛汽車行經前揭未設置交通號誌路口肇事，轉
    彎時不讓直行車先行之違規行為，依據道路交通管理處罰條例第四十八條第六款
    、同條例第六十三條第一項第一款規定，對異議人裁處罰鍰新臺幣九百元，並記
    違規點數一點，核無違誤，異議人就此部分之異議為無理由，應予駁回。至本件
    異議人駕駛汽車違反道路交通安全規則，因而肇事致人受傷之違規部分，原處分
    機關援引修正前道路交通管理處罰條例第六十一條第三項之規定，裁處異議人吊
    扣駕駛執照三個月，異議人所執前詞固非可採。惟被害人湯正富、湯欣潔僅受普
    通傷害，並未受重傷，且雙方已經成立和解，有證人湯正富之證述在卷足參；而
    依修正後新法第六十一條第三項規定，汽車駕駛人駕駛汽車違反道路交通安全規
    則，因而肇事致人受傷之違規罰則，已由「吊扣駕駛執照三個月至六個月」，修
    正為「記違規點數三點」，原處分機關未及比較新、舊法之適用而為原處分，即
    有未洽，自應由本院將該部分之原處分撤銷。又經比較新、舊法之結果，新法顯
    有利於受處分人，已如上述，本院自應適用修正後之新法，就異議人駕駛汽車違
    反道路交通安全規則，因而肇事致人受傷之違規部分，改處以記違規點數三點，
    以資適法。
五、據上論斷，爰依道路交通管理處罰條例第八十七條第二項、第四十八條第六款、
    第六十三條第一項第一款，修正後道路交通管理處罰條例第六十一條第三項，道
    路交通案件處理辦法第十九條、第二十條，裁定如主文。
中　　　華　　　民　　　國 　　 九十三  　　年  　　九  　月　二十七　　日
                                　      臺灣桃園地方法院交通法庭
                                            法  官  李  昆  南
右正本證明與原本無異。
如不服本裁定，應於裁定送達後五日內，以書狀敘明理由，向本院提出抗告狀。
                                            書記官  郭  中  明
中　　　華　　　民　　　國　　九十三　　年　　　十　　　月　　　七　　　日
附法條：
道路交通管理處罰條例第四十八條第六款
汽車駕駛人轉彎時，有左列情形之一者，處二百元以上六百元以下罰鍰：
六、轉彎車不讓直行車先行，或直行車尚未進入交岔路口，而轉彎車己達中心處開始
    轉彎，直行車不讓轉彎車先行者。
第六十三條第一項第一款
汽車駕駛人有左列各款所列條款之一者，除依原條款處罰鍰外，並予記點：
一、有第三十三條、第三十八條第一項、第四十條第一項、第四十五條、第四十七條
    第一款至第四款、第四十八條、第四十九條或第六十條第一項、第二項第一款至
    第三款情形之一者，各記違規點數一點。
修正後道路交通管理處罰條例第六十一條第三項：
汽車駕駛人，駕駛汽車違反道路交通安全規則，因而肇事致人受傷者，吊扣其駕駛執
照三個月至六個月。
道路交通安全規則第一Ｏ二條第一項第二款
二、車輛行至無號誌或號誌故障而無交通警察指揮之交岔路口，支線道車應暫停讓幹
    線道車先行。未劃分幹、支線或同為幹線道或支線道者，轉彎車應暫停讓直行車
    先行；如同為直行車或轉彎車者，左方車應暫停讓右方車先行。
